高雄高等行政法院簡易判決                       九十一年度簡字第四○九號

　　原　　　告　中興木業股份有限公司

　　代　表　人　林文石　董事長
　　訴訟代理人　黃俊諺
　　被　　　告　高雄縣政府
　　代　表　人　楊秋興　縣長
　　訴訟代理人　林文淵
　　　　　　　　陳文娟
右當事人間因勞動基準法事件，原告不服行政院勞工委員會中華民國九十一年十月三
日勞訴字第○三二三六五號訴願決定，提起行政訴訟。本院判決如左：
    主  文
原告之訴駁回。
訴訟費用由原告負擔。
    事實及理由
一、緣原告僱用訴外人李啟廷從事原告工廠股長之工作，嗣李啟廷於民國（下同）九
    十年六月退休後於同年十月二十九日以原告對其加班費之計算以每小時新台幣（
    下同）七十五元計算，未達平日每小時工資額加給三分之一標準，乃向被告申請
    勞資爭議調解，經三次調解不成立，被告遂以原告違反行為時勞動基準法第二十
    四條規定，於九十一年五月二十七日以府勞動字第○九一○○八八二五六號函，
    依同法第七十九條第一款規定裁處原告一萬八千元，原告不服提起訴願，遭決定
    駁回，遂提起本件行政訴訟主張：李啟廷是主管人員，非直接生產工人，必須在
    其屬下工人每日正常工時下班後始離廠，故原告與之約定倘上班日按月給付主管
    津貼六千元，再加計給付每小時七十五元津貼；是原告並無明確規定李啟廷應每
    日加班，李啟廷可自由決定下班時間，且在此延長工作時間內原告亦無對之行使
    指揮監督權，自非勞動基準法第二十四條所規範之「雇主延長勞工工作時間者」
    可比；又雙方縱有爭議，亦屬民事私法關係；況且，李啟廷已於九十年六月退休
    ，與原告間勞雇關係已經終止，被告事後再予處分，已罹時效等語，為此聲明求
    為判決：訴願決定及原處分均撤銷。被告則以：按勞動基準法為勞動條件之最低
    標準，且雇主與勞工所簽訂勞動條件，不得低於勞動基準法所定之最低標準，是
    以原告與李啟廷就加班費給付金額為每小時七十五元之約定，低於勞動基準法所
    訂最低標準，其約定自屬無效。且員工是否加班，屬於公司之經營管理權限，以
    原告確有給予李啟廷每小時七十五元之加班津貼觀之，原告並不否認李啟廷加班
    之事實並已受領其勞務，自應依規定發給延長工作時間之工資。又本件爭議發生
    在原告與李啟廷勞雇關係存續期間內，被告自得依行政權依法裁處，自非私法爭
    議，亦未罹於時效等語，資為抗辯。
二、按「為規定勞動條件最低標準，保障勞工權益，加強勞雇關係，促進社會與經濟
    發展，特制定本法；本法未規定者，適用其他法律之規定。雇主與勞工所訂勞動
    條件，不得低於本法所定之最低標準。」、「雇主延長勞工工作時間者，其延長
    工作時間之工資依左列標準加給之：一、延長工作時間在二小時以內者，按平日
    每小時工資額加給三分之一以上。二、再延長工作時間在二小時以內者，按平日
    每小時工資額加給三分之二以上。三、依第三十二條第三項規定，延長工作時間
    者，按平日每小時工資額加倍發給之。」、「有左列行為之一者，處二千元以上
    二萬元以下罰鍰：一、違反第七條．．．第二十四條．．．．規定者。」為行為
    時勞動基準法第一條、第二十四條及第七十九條第一款所明定。又依勞動基準法
    第二條第三款規定：「三、工資：謂勞工因工作而獲得之報酬；包括工資、薪金
    及按計時、計日、計月、計件以現金或實物等方式給付之獎金、津貼及其他任何
    名義之經常性給與均屬之。」
三、經查，原告雇用訴外人李啟廷擔任原告工廠股長之工作，嗣李啟廷於九十年六月
    退休後於同年十月二十九日以原告對其加班費之計算以每小時七十五元計算，未
    達平日每小時工資額加給三分之一，乃向被告申請勞資爭議調解，經被告審查屬
    實，遂以原告違反勞動基準法第二十四條規定於九十一年五月二十七日以府勞動
    字第○九一○○八八二五六號函，依同法第七十九條第一款規定裁處原告一萬八
    千元等情，有被告處分書及訴願決定書各一份附訴願卷可憑，自堪認定。原告雖
    主張李啟廷是主管人員，非直接生產工人，因必須在屬下工人每日正常工時下班
    後始離廠，故原告已依李啟廷工作性質按月給付其主管津貼六千元，再加計給付
    每小時七十五元津貼，故李啟廷平日下班時間，均由其自由決定，原告無從對之
    行使指揮監督權，故非勞動基準法第二十四條所規範之「雇主延長勞工工作時間
    者」可比，又雙方縱有爭議，亦屬民事私法關係，另被告係於李啟廷退休後即勞
    雇關係終止後處分原告，其裁罰權之行使已罹時效云云。惟查，所謂「勞工」，
    凡受僱於雇主，從事工作獲致工資者均屬之，此觀勞動基準法第二條第一款規定
    自明。本件李啟廷為原告雇用從事工廠股長之工作，其平日上班時間為上午七時
    至下午四時，其為原告雇用之勞工，要無疑義。又因李啟廷為主管，必須於一般
    工人下班後檢查其主管部門之原物料是否整妥及機器關閉與否，故比一般工人晚
    下班等情，業據原告訴訟代理人陳明在卷。參酌李啟廷九十年五月及六月考勤表
    及薪資清冊記載，原告除對李啟廷每日正常上班時間以打卡管考外，更是逐日記
    載其正常上班時間以外之每日延長工作時數，並按月結算延長工作總時數後再以
    每小時七十五元計算該部分工作時間應給付之金額，此有各該月份之考勤卡及薪
    資清冊附原處分卷可稽。由是，李啟廷雖非直接從事生產之工人，但其既為原告
    雇用之勞工，復對其主管部門負有監督之責，而且必須於一般工人下班後留廠作
    原物料管理及機器關閉與否之檢視，此並為原告管考之範圍，衡諸常情，若非因
    工作必要且出自原告規定，李啟廷實無私自延長工時之理！原告亦無記載延長工
    作時數予以管考之必要！是李啟廷每日正常工作時間外所為之工作時間，核屬延
    長工作時間之性質，殆無疑義，原告主張李啟廷是否於正常上班時間外額外工作
    乃係其自由決定，並非勞動基準法所稱延長工作時間云云，並非可採。次查，原
    告公司之一般工人與主管之工資其基數之計算基礎相同，但祇有主管才有職能津
    貼，一般工人則無，而李啟廷係擔任原告工廠之股長，每月均領有職能津貼六千
    元，至原告公司股長約有二十人，而無論是班長、股長、科長其職能津貼均是每
    月六千元，此為原告訴訟代理人所自陳，並有李啟廷九十年五月及六月薪資清冊
    附原處分卷可憑，是李啟廷所領之職能津貼，顯係原告對擔任主管職務者所給予
    之一般報酬，否則焉有每位主管之職能津貼均屬相同之理！足見上開職能津貼屬
    於經常性給與之工資而非加班給付之性質，至為明確。再者，李啟廷之工作性質
    並非屬於中央主管機關公告得由勞雇雙方另行約定工作時間者，此為原告所不爭
    執，並有「符合勞動基準法施行細則第五十條之一規定為第八十四條之一核定公
    告之工作者」明細表一份附本院卷可參，故而原告亦無適用勞動基準法第八十四
    條之一規定之餘地，是原告主張因李啟廷工作性質特殊始與之另行約定工作時間
    而以每小時加計七十五元之津貼充作報酬云云，委無可採。末查，原告給付李啟
    廷九十年五月及六月薪資均在二萬七千元以上，核計其平日每小時工資額約為一
    百十元以上，而原告給付李啟廷延長工時之工資僅每小時七十五元，並不足平日
    每小時工資額加給三分之一，此為原告所不爭執，並有考勤表及薪資清冊可憑，
    是原告有違勞行為時動基準法第二十四條規定之情形，已堪認定；而勞動基準法
    已賦予被告本於主管機關之權責得就違反上開規定者依同法七十九條第一款規定
    審認裁罰之職權，故原告主張本件屬於私法爭議云云，自非可採。至行政罰為國
    家行使公權力制裁人民，基於法律安定之要求，固應有時效之適用，惟因行政罰
    並無時效之規定者，因行政罰並非刑罰，不得直接適用刑法總則時效規定，然在
    目前立法不完備之情形下，行政罰之時效尚乏妥適之解決方法。最近修正公布之
    行政執行法第七條規定，行政執行自處分或裁定確定之日或其他依法令負有義務
    經通知限期履行之文書所定期間屆滿之日起，五年內未經執行者，不再執行，可
    視為人民履行行政法上義務，最長之期限（吳庚先生著，行政法理論與實務，第
    七版，頁四五三參考），是本件自原告於九十年六月違反行為時勞動基準法第二
    十四條規定之行為起算，至被告以九十一年五月二十七日府勞動字第○九一○○
    八八二五六號函裁罰原告時，尚未逾一年，且自李啟廷申請勞資爭議調解後，被
    告並未間斷對本案之調查，此有勞資爭議調解紀錄附原處分卷可憑，故客觀上亦
    無使原告相信被告已不再追罰之情形，故原告主張被告於本件勞雇關係終止後所
    為之裁罰，已罹於時效云云，尚非可採。
四、綜上所述，原告之主張既不可採，從而被告以原告違反行為時勞動基準法第法第
    二十四條規定，依據同法第七十九條第一款規定裁處原告一萬八千元，並無違誤
    ，訴願決定予以維持，亦無不合，原告提起本件訴訟，求為撤銷，為無理由，應
    予駁回。並不經言詞辯論為之。
五、據上論結，本件原告之訴為無理由，依行政訴訟法第二百三十三條第一項、第二
    百三十六條、第一百九十五條第一項後段、第九十八條第三項前段，判決如主文
中　　　華　　　民　　　國　　九十二　　年　　　四　　　月　　 三十 　　日
                              高雄高等行政法院第一庭
                                          法      官　  簡慧娟
右為正本係照原本作成。
如不服本判決，應於送達後二十日內，向本院提出上訴狀並表明上訴理由，如於本判
決宣示後送達前提起上訴者，應於判決送達後二十日內補提上訴理由書（須按他造當
事人人數附繕本）。
提起上訴應預繳送達用雙掛號郵票七份（每份三十四元）。
中　　　華　　　民　　　國　　九十二　　年　　　四　　　月　　 三十 　　日


                                          法院書記官    楊曜嘉
附註：
行政訴訟法第二百三十五條（第一項、第二項）：
對於適用簡易程序之裁判提起上訴或抗告，須經最高行政法院之許可。
前項許可，以訴訟事件所涉及之法律見解具有原則性者為限。